【裁判字號】    92,易,3
【裁判日期】    920625
【裁判案由】    動產擔保交易法
【裁判全文】
臺灣臺北地方法院刑事判決                              九十二年度易字第三號
    公  訴  人  臺灣臺北地方法院檢察署檢察官
    被      告  戊○○
右列被告因違反動產擔保交易法案件，經檢察官聲請簡易判決處刑（九十一年度偵緝
字第一六二五、一六二六號），經本院改依通常程序審理，判決如左：
    主  文
戊○○無罪。
    理  由
一、本件聲請意旨略以：被告戊○○於民國九十年十月二十四日，以動產擔保交易法
    中設定動產抵押之方式，向中國際商業銀行股份有限公司（下稱中國商銀）申辦
    貸款新臺幣（下同）二十七萬元，購買車牌號碼ＤＭ─五六六八號自用小客車，
    經向臺北市監理處就前開自用小客車登記動產抵押權在案，為動產擔保交易之債
    務人。約定分期清償總額三十六萬一千二百二十四元，分三十六期給付，每月一
    期，每期付款一萬零三十四元，標的物存放地點為臺北市○○區○○路四段四六
    巷三六號二樓，在價金未付清之前，買受人僅得依約占有使用，不得任意遷移或
    為其他處分。被告戊○○在取得標的物之後，僅付款一期，即拒不付款，意圖為
    自己不法之利益，將前開標的物任令曾國皓遷移不知去向，致抵押權人中國商銀
    追索無著受有損害。因認被告涉犯動產擔保交易法第三十八條之罪嫌。
二、按犯罪事實應依證據認定之，無證據不得推定其犯罪事實，又不能證明被告犯罪
    者，應諭知無罪之判決，刑事訴訟法第一百五十四條、第三百零一條第一項分別
    定有明文。又告訴人之告訴，係以使被告受刑事訴追為目的，是其陳述是否與事
    實相符，仍應調查其他證據以資審認，而認定犯罪事實所憑之證據，雖不以直接
    證據為限，間接證據亦包括在內，然而無論直接證據或間接證據，其為訴訟上之
    證明，須於通常一般之人均不致有所懷疑，而得確信其為真實之程度者，始得據
    為有罪之認定，倘其證明尚未達到此一程度，而有合理之懷疑存在，無從使事實
    審法院得有罪之確信時，即應由法院為諭知被告無罪之判決，最高法院五十二年
    臺上字第一三○○號、七十六年臺上字第四九八六號判例可資參照。次按偵查程
    序以發現真實之犯罪人為目的，但審判程序，法院只須判斷已被起訴之被告是否
    為真實之犯罪行為人，若經為必要之調查，其所獲得之證據資料，仍不足為該被
    告有罪之論證時，即應為無罪之諭知，至該項犯罪事實，究係被告以外何人所為
    ，則無查明之義務，最高法院七十三年臺上字第三八九二號判例亦著有明文。
三、訊據被告戊○○固坦承與告訴人中國商銀締結右揭契約購買前開自用小客車之事
    實，惟堅決否認有何違反動產擔保交易法之犯行，辯稱：前開車輛是被賣車的人
    曾國皓開走的等語。而檢察官認被告涉犯動產擔保交易法第三十八條之罪嫌，係
    以告訴人代理人即中國商銀職員乙○○之指訴，以及車輛動產抵押暨借款契約書
    、臺北市監理處函、汽車過戶申請登記書及汽車新領牌照登記書各乙紙附卷可稽
    ，為主要論據。經查：
（一）動產擔保交易法第三十八條之構成要件，必須動產擔保交易之債務人，主觀上
      有意圖不法之利益，客觀上將標的物遷移、出賣、出質、移轉、抵押或為其他
      處分，致生損害於債權人者。本件被告於民國九十年十月二十四日，以動產擔
      保交易法中設定動產抵押之方式，向中國商銀申辦貸款二十七萬元，購買車牌
      號碼ＤＭ─五六六八號自用小客車，經向臺北市監理處就前開自用小客車登記
      動產抵押權，被告並與中國商銀約定分期清償總額三十六萬一千二百二十四元
      （按年息百分之二十計算），被告分三十六期給付，每月一期，每期付款一萬
      零三十四元，被告僅付款一期一萬零三十四元後，即未繼續付款，上開小客車
      亦已遷移而不知去向等事實，業據被告供承在卷，並有車輛動產抵押暨借款契
      約書、臺北市監理處函、汽車過戶申請登記書及汽車新領牌照登記書各乙紙附
      卷可稽。
（二）前開動產抵押之標的物即車號ＤＭ─五六六八號自用小客車，確實客觀上已遷
      移而不知去向，而本件最關鍵之處，在於被告是否主觀上有意圖不法之利益。
      查前開小客車原車主為甲○○，係甲○○親自將小客車賣予被告之情，業據證
      人丁○○、丙○○在本院調查時證述屬實，並有汽車過戶申請登記書及汽車新
      領牌照登記書在卷可證。參諸證人丁○○於本院調查時證稱「之前我們有因為
      中古車交易之事，經常聯繫，所以我跟甲○○就認識，本案是甲○○找我，說
      他的車子要賣給戊○○」、「甲○○有在開這部小客車，這部小客車是九八年
      的車子，甲○○先開新車，然後車子舊了再轉賣給戊○○」等語，可認上開小
      客車原先係由甲○○先使用，再親自轉賣給被告。
（三）被告所辯稱之前開小客車係原車主甲○○開走不知去向之情，甲○○之部分經
      本院合法傳喚及拘提均未到庭，固無從查證被告辯稱之真實性。惟並未有積極
      證據可資證明被告意圖為自己不法之利益而將前開小客車遷移，憑卷附之車輛
      動產抵押暨借款契約書、臺北市監理處函、汽車過戶申請登記書及汽車新領牌
      照登記書等資料，僅能證明被告與中國商銀訂立動產抵押之契約，則被告未履
      行繳款義務，需負擔之責任應止於債務不履行之損害賠償民事責任，卻未能加
      諸被告刑事責任。再者，參諸前開證人丁○○之證述，上開小客車原來係甲○○使用，後來才轉賣給被告之情，確實有極大之可能性甲○○對於出賣小客車
      之約定反悔，並將該小客車駛走不知去向。則客觀上前開小客車遷移不知去向
      及被告未履行車款給付義務，殊難以逕認被告有意圖不法利益之主觀犯意。此
      外復查無其他積極證據，足認被告確有違反動產擔保交易法第三十八條犯行，
      被告未給付款項部分，雖屬不該，仍屬民事糾葛，自難以刑事犯罪相繩。揆諸
      前揭規定、判例說明，既不能證明被告犯罪，自應為無罪之諭知。
四、本院認為本件應諭知無罪之案件，被告戊○○經合法傳喚無正當理由不到庭，爰
    依刑事訴訟法第三百零六條，不待其陳述逕行判決。
據上論斷，應依刑事訴訟法第四百五十二條、第三百零一條第一項、第三百零六條，
判決如主文。
本案經檢察官呂朝章到庭執行職務。
中      華      民      國      九十二      年      六      月    廿五  日
                                      臺灣臺北地方法院刑事第七庭
                                          法  官  范智達
右正本證明與原本無異。
如不服本判決，應於判決送達後十日內，向本院提出上訴狀。
                                          書記官  劉怡君
中      華      民      國      九十二      年      六      月    廿五  日


司法院資訊處製作；財團法人民間司法改革基金會備份。
